臺灣高等法院交通事件判決　　　　　　　　　　　九十三年度交上易字第一八四號
　　上　訴　人　臺灣臺北地方法院檢察署檢察官
　　被　　　告　甲○○
右上訴人因被告過失傷害案件，不服臺灣臺北地方法院九十二年度交易字第七三七號
，中華民國九十三年五月二十四日第一審判決（起訴案號：臺灣臺北地方法院檢察署
九十二年度偵字第二三六一號），提起上訴，本院判決如左：
    主  文
上訴駁回。
    事  實
一、甲○○係臺北市大安區○○○路○段一七一號十一樓之一大有巴士股份有限公司
    所僱用營業大客車（即公共汽車）司機，平日以駕駛該公司所有營業大客車載運
    乘客為業，為從事駕駛業務之人。民國（下同）九十一年十月十七日七時二十五
    分許，甲○○駕駛車牌號碼ＡＨ—七○一號營業大客車，沿臺北市○○○路○段
    由北往南行駛，途經該路段與衡陽路之交岔路口右轉衡陽路方向行駛時，適行人
    黃若瑜沿臺北市○○○路○段至上開交岔路口西側之行人穿越道由北向南方向欲
    穿越衡陽路，詎甲○○應注意汽車行駛時，駕駛人應注意車前狀況，並隨時採取
    必要之安全措施及汽車行近行人穿越道前，應減速慢行，遇有行人穿越時，無論
    有無交通警察指揮或號誌指示，均應暫停讓行人優先通過，以維護行人安全，且
    依當時情形，並無不能注意情事，竟疏未注意車前行人穿越道之狀況，未能暫停
    讓行人黃若瑜先穿越行人穿越道，而貿然右轉行駛，致其所駕駛之營業大客車
    右前車身撞及黃若瑜身體，黃若瑜受撞倒地後遭捲入該車車底，受有骨盆骨折併
    後腹腔血腫、右大腿大片擦傷併皮下血腫、右臉頰擦傷、右大腿大面積皮膚缺損
    併皮下膿瘡、右大腿外側皮面神經麻痺、疑似胸椎椎腳骨折及左足挫傷併皮下血
    腫等傷害。
二、甲○○肇事後，於有偵查犯罪職權之公務員知悉前，即警方據報前往黃若瑜就醫
    之台灣大學醫學院附設醫院處理時，當場自首承認肇事，嗣並接受裁判。
三、案經甲○○自首及黃若瑜與其母乙○○○（檢察官聲請簡易判決處刑書誤載為黃
    翁玉珠）分別訴由臺北市政府警察局中正第一分局報請臺灣臺北地方法院檢察署
    檢察官聲請簡易判決處刑，原審法院臺北簡易庭認為不宜，改依通常程序審理。
    理  由
一、訊據被告甲○○固坦承於當時擔任大有巴士股份有限公司之司機，平日以駕駛該
    公司所有營業大客車載運乘客為業，並於前開時地駕駛車牌號碼ＡＨ—七○一號
    之營業大客車，行經前述肇事地點與告訴人黃若瑜發生碰撞等情不諱，惟矢口否
    認有業務過失傷害犯行，辯稱：伊當初看到行人穿越道上沒有人，乃行右轉，並
    無搶先未禮讓行人情事，且不知告訴人如何遭撞云云。惟查：
(一)右開事實，業據告訴人黃若瑜指訴綦詳（見同前偵查卷宗第六至七頁及其反面，
    原審九十三年三月十九日審判筆錄），核與目擊證人陳永昌於原審九十三年四月
    二十三日審理時證述之情節相符，並有臺北市政府警察局中正第一分局交通分隊
    製作之Ａ二類道路交通事故調查報告表、交通事故談話紀錄表、道路交通事故補
    充資料表、自首調查表、被害人傷亡記錄表、現場及車損照片等件附卷可稽（見
    同前偵查卷宗第十四至二十六頁）。
(二)被告於肇事當日即九十一年十月十七日之交通事故談話記錄表亦自承：「上述時
    段我駕駛ＡＨ—七○一沿重慶南路北向南行駛最右側車道，至肇事路口我要右轉
    衡陽路往西行駛，當右轉時我見有一行人要由行人穿越道南往北過馬路，於是我
    先將車輛停在行人穿越道前，待那位行人往南走過四分之三行人穿越道後，我見
    我有足夠的右轉角度，我便起步再右轉，當我在要完成右轉動作的同時，我車內
    的乘客及我自己都感覺到碰撞到東西，我立刻停車，發現有一行人夾在我車右側
    前後車輪中間而肇事．．．」、「（發現危害狀況時距離對方多遠及肇事當時行
    車速度）有感覺碰到東西才發現。剛起步，不清楚」等語。
(三)告訴人黃若瑜因本件車禍受有如前揭事實欄第一項所載之傷害，亦據其提出國立
    台灣大學醫學院附設醫院診斷證明書共五紙附卷可參（見同前偵查卷第十三頁、
    第四十一至四十四頁），並經公訴人函詢前揭醫院查核屬實，有國立台灣大學醫
    學院附設醫院九十二年二月二十七日校附醫秘字第九二００二０一六八四號函覆
    ：「黃若瑜目前傷勢穩定，骨盤骨骨折正接受牽引治療，右大腿有疤痕肥厚，亦
    正接受組織擴張器治療。依其現狀，應無至殘廢而終身無法行走之程度。」等語
    在卷為憑。
(四)依卷附事故現場圖及現場照片所示，被告駕駛之營業大客車右前車門至右後車門
    有由上往下擦拭痕，且該大客車之後車身及車角均在肇事交岔路口西側行人穿越
    道上，左後車輪處有一東北往西南走向之剎車痕，該剎車痕亦係在行人穿越道，
    剎車痕起點與終點對應左後車角的距離分別為零點七、零點二公尺，而煞車痕的
    終點到左後車角的垂直距離為零點四公尺，另告訴人黃若瑜所穿戴鞋子散落在行
    人穿越道上，書包則在行人穿越道旁，書包及鞋子均在被告所駕駛營業大客車左
    後車身下方，有前開偵查字卷宗第十六頁現場採證照片為憑，並經證人即到場處
    理本件車禍事故並繪製事故現場圖之臺北市政府中正第一分局交通分隊警員許智
    偉於原審九十三年三月十九日及同年四月二十三日審理時證述明確，依車禍發生
    後被告所駕駛營業大客車停置與告訴人黃若瑜所穿載物件散落之位置觀之，雙方
    第一撞擊點應在行人穿越道無疑，參以被告於警詢時之供詞、前開證人陳永昌於
    原審證稱：「我已經過了馬路，突然看到有個小孩到了車子下面．．．」等語及
    告訴人黃若瑜陳稱：當時沿行人穿越道由北往南方向穿越衡陽路時，突有被告所
    駕駛營業大客車從其左後側撞來，伊旋即倒下並遭被告所駕駛營業大客車之左後
    輪輾壓等語，足見告訴人黃若瑜當時係正行走在行人穿越道上遭撞無疑。被告前
    揭所辯，無非卸責之詞，不足採信。
二、按汽車行駛時，駕駛人應注意車前狀況，並隨時採取必要之安全措施，又汽車行
    近行人穿越道前，應減速慢行，遇有行人穿越時，無論有無交通警察或號誌指示
    ，均應暫停讓行人先行通過，道路交通安全規則第九十四條第三項及第一百零三
    條分別定有明文。被告駕駛前開營業大客車途經該路段與衡陽路之交岔路口右轉
    衡陽路方向行駛時，適行人黃若瑜沿臺北市○○○路○段至上開交岔路口西側之
    行人穿越道由北向南方向欲穿越衡陽路，應注意汽車行駛時，駕駛人應注意車前
    狀況，並隨時採取必要之安全措施及汽車行近行人穿越道前，應減速慢行，遇有
    行人穿越時，無論有無交通警察指揮或號誌指示，均應暫停讓行人優先通過，以
    維護行人安全，且依當時情形，並無不能注意情事，乃竟疏未注意車前行人穿越
    道之狀況，未能暫停讓行人黃若瑜先穿越行人穿越道，而貿然右轉行駛，致其所
    駕駛之營業大客車右前車身撞及黃若瑜身體，黃若瑜受撞倒地後遭捲入該車車底
    ，受有前開傷害，自有過失。再被告之過失行為與告訴人黃若瑜所受傷害間，有
    相當因果關係，本件事證明確，被告犯行堪以認定。
三、被告於車禍發生當時係擔任大有巴士股份有限公司之司機，平日以駕駛營業大客
    車載運乘客為業，為其所自承，自係從事駕駛業務之人。核其所為，係犯刑法第
    二百八十四條第二項前段之業務過失傷害罪。被告駕駛汽車行經行人穿越道不依
    規定讓行人即告訴人黃若瑜優先通行，因而致其受傷，依法應負刑事責任，自應
    依道路交通管理處罰條例第八十六條第一項之規定加重其刑。被告於肇事後，在
    有偵查犯罪職權之公務員知悉前，即警方據報前往黃若瑜就醫之台灣大學醫學院
    附設醫院處理時，當場自首承認肇事，有台北市政府警察局中正第一分局交通分
    隊警員許智偉所填具之自首調查報告表一份在卷為憑，嗣並接受裁判，已合於刑
    法第六十二條前段自首之要件，應依法減輕其刑，並先加後減之。
四、原審同此認定，因依道路交通管理處罰條例第八十六條第一項，刑法第二百八十
    四條第二項前段、第十一條、第六十二條前段、第四十一條第一項前段，罰金罰
    鍰提高標準條例第一條前段、第二條各規定，於審酌被告駕車行經行人穿越道不
　　依規定讓行人優先通行，對於告訴人黃若瑜造成前開傷勢，過失程度非輕，且雙
    方因對於民事賠償金額之歧異，迄今尚未與告訴人達成和解等一切情狀，量處有
    期徒刑五月，並諭知如易科罰金，以三百元折算一日。核其認事用法，俱無違誤
    ，量刑亦甚允洽。公訴人上訴意旨，循告訴人請求，指摘原審量刑過輕，為無理
    由，應予駁回。
據上論斷，應依刑事訴訟法第三百六十八條，判決如主文。
本案經檢察官黃柏齡到庭執行職務。
中　　　華　　　民　　　國　　九十三　　年　　　八　　　月　　 十八 　　日
                              臺灣高等法院交通法庭
                                  審判長法　官  陳　春　秋
                                        法  官  王　麗　莉
                                        法  官  高　明　哲
右正本證明與原本無異。
不得上訴。
                                        書記官  李  垂  福
中　　　華　　　民　　　國　　九十三　　年　　　八　　　月　　 十九 　　日
附錄：本案論罪科刑法條全文
中華民國刑法第二百八十四條
(過失傷害罪)
因過失傷害人者，處六月以下有期徒刑、拘役或五百元以下罰金，致重傷者，處一年
以下有期徒刑、拘役或五百元以下罰金。
從事業務之人，因業務上之過失傷害人者，處一年以下有期徒刑、拘役或一千元以下
罰金，致重傷者，處三年以下有期徒刑、拘役或二千元以下罰金。
